臺灣板橋地方法院刑事判決　　　　　　　96年度易字第1020號
公　訴　人　臺灣板橋地方法院檢察署檢察官
被　　　告　乙○○
上列被告因業務侵占案件，經檢察官提起公訴（96年度偵緝字第
100 號），本院判決如下：
    主  文
乙○○無罪。
    理  由
一、公訴意旨略以：被告乙○○前於民國94年2 月間任職位於臺
    北縣中和市○○路○ 段228 號B3之「流通汽車事業有限公司
    」（下稱「流通公司」），擔任總經理之工作，其工作範圍
    包括經銷KIA 汽車、代購其他廠牌汽車、收取車款及保管流
    通公司所有之臺灣中小企業銀行中和分行帳號00000000000
    號帳戶存摺，為從事業務之人，竟基於意圖為自己不法所有
    之概括犯意，於94年7 月2 日接受丙○○、杜元蒲夫妻2 人
    之委託，向「匯豐汽車股份有限公司」（下稱「匯豐公司」
    ）代為訂購三菱牌inspire 型汽車各1 輛，雙方並簽訂買賣
    合約書，約定94年7 月15日交車，嗣丙○○於94年7 月4 日
    、94年7 月8 日各匯款42,100元、374,000 元及杜元蒲於94
    年7 月5 日、94年7 月11日各匯款27,210元、274,000 元至
    上開臺灣中小企業銀行中和分行帳戶，作為支付車款之用，
    惟被告於收受上開款項後，除提領4 萬元向匯豐公司訂車外
    ，其於款項均挪供己支付個人其他不明票款之用。嗣丙○○
    及杜元蒲2 人遲未取得訂購之車輛，向被告詢問，惟被告均
    以車輛貸款事宜搪塞，丙○○及杜元蒲2 人旋發覺有異，於
    94年7 月24日向匯豐公司查詢，始查悉上情，因認被告涉有
    刑法第336 條第2 項之業務侵占罪嫌。
二、按犯罪事實應依證據認定之，無證據不得認定犯罪事實；又
    不能證明被告犯罪者，應諭知無罪之判決；刑事訴訟法第
    154 條第2 項、第301 條第1 項分別定有明文。再按認定犯
    罪事實應憑積極證據，倘積極證據不足以為不利於被告事實
    之認定時，即應為有利被告之認定，更不必有何有利之證據
    ，最高法院30年上字第816 號著有判例，所謂「積極證據足
    以為不利被告事實之認定」，依據同院76 年 臺上字第4986
    號判例意旨，係指據為訴訟上證明之全盤證據資料，在客觀
    上已達於通常一般之人均不致於有所懷疑，而得確信被告確
    曾犯罪之程度；若未達到此一程度，而有合理懷疑之存在時
    ，即無從為被告有罪之確信。
三、公訴人認被告乙○○涉有業務侵占犯嫌，係以告訴人丙○○
    、杜元蒲之指述、證人丁○○、廖金雀之證述及卷附之買賣
    合約書、匯款回條、回款委託書證明聯為其主要依據。訊據
    被告堅詞否認有業務侵占之犯行，辯稱：丙○○、杜元蒲是
    向流通公司購買三菱的汽車，因為當時流通公司的資金周轉
    很吃緊，所以他們匯入的款項就先去用支付流通公司及與流
    通公司合夥人丁○○共同經營之車隆堡企業社的應付票款，
    並沒有用在伊個人的使用上等語。
四、經查：
  (一)證人丙○○、杜元蒲確有於94年7 月2 日與流通公司簽訂買
    賣合約，各向流通公司購買三菱牌inspire 型汽車1 部，約
    定於94年7 月15日交車，證人丙○○並分別於94年7 月4 日
    、同年月8 日，匯款42,100元、374,000 元至流通公司於臺
    灣區中小企業銀行中和分行開設之帳號00000000000 號帳戶
    內，證人杜元蒲亦分別於同年月5 日、11日匯款27,210元、
    274,000 元至上開流通公司帳戶內，惟流通公司僅給付定金
    42,000元予匯豐公司，且迄今均未依約履行交車義務等節，
    業經被告於本院審理中供承不諱，核與證人丙○○、杜元蒲
    於警詢中之證述情節相符，並有買賣合約書2 份、國泰世華
    商業銀行匯出匯款回條2 紙、臺北富邦銀行匯款委託書2 紙
    、臺灣區中小企業銀行中和分行96年5 月11日96中和字第21
    6 號函附之上開流通公司帳戶存款交易明細查詢單1 份在卷
    可稽，而觀諸證人丙○○、杜元蒲與流通公司簽訂之買賣合
    約書，賣方均記載為「流通公司」而非「匯豐公司」，且有
    關本件買賣契約之所有條件，均係由被告與丙○○、杜元蒲
    商妥，買賣價金亦係直接匯入流通公司之帳戶等情，亦經被
    告於本院審理中供述明確，核與證人丙○○、甲○○於警詢
    中之證述情節相符，並有買賣合約書2 份、國泰世華商業銀
    行匯出匯款回條2 紙、臺北富邦銀行匯款委託書2 紙在卷可
    稽，足見本件買賣契約之契約當事人即出賣人應係「流通公
    司」而非「匯豐公司」無疑。因之，本件買賣契約之出賣人
    既係「流通公司」，則證人丙○○、杜元蒲本於本件買賣契
    約，將本件車款匯入流通公司所開立之帳戶後，渠等所匯入
    之車款自應歸屬於「流通公司」所有，而非係由被告保管持
    有之證人丙○○、杜元蒲所有之物，先予敘明。
  (二)又證人丙○○於94年7 月4 日、同年月8 日匯入42,100 、
    37,400元，及證人杜元蒲於同年月5 日匯入27,210元後，旋
    即於同年月5 日、8 日、6 日經以現金分別提領42,000元、
    37, 400 及27,000元，而流通公司於臺灣中小企業銀行中和
    分行開立之00000000000 號支票存款帳戶，於同年月7 日、
    8 日確有分別存入現金550,000 元、420,000 元，車隆堡企
    業社於臺灣中小企業銀行吉林分行開立之00000000000 號支
    票存款帳戶亦有於同年月5 日、6 日、7 日、8 日存入現金
    80,000元、130,000 元、170,000 元、80,000元、150,000
    元，車隆堡企業社於臺灣中小企業銀行吉林分行開立之0000
    0000000 號帳戶亦有於同年月5 日存入現金10,000元，證人
    杜元蒲於94年7 月11日匯入之27,400元則係於同日轉帳至車
    隆堡企業於臺灣中小企業銀行吉林分行開立之00000000000
    號帳戶內等情，有臺灣中小企業銀行吉林分行96年5 月10日
    96吉林字第0019600105號函附之上開車隆堡企業社帳戶交易
    明細2 份、臺灣中小企業銀行中和分行96年5 月11日96中和
    字第216 號函附之上開流通公司帳戶支票存款對帳單、存款
    交易明細查詢單各1 份、臺灣中小企業銀行埔墘分行96年6
    月29日96埔墘字第00222 號函1 紙在卷可稽，輔以證人即流
    通公司會計廖金雀於偵查中具結證稱：我是將流通公司的公
    司大、小章放在公司抽屜內，公司領款是我去領，被告吩咐
    我領多少我就領多少，都是被告指示我把錢從哪裡領出來去
    付哪一家的票款等語（見偵緝卷第29、31頁），足見被告辯
    稱證人丙○○、杜元蒲匯入流通公司帳戶之款項均係用以支
    付流通公司、車隆堡企業社之應付票款一節，並非無據。
  (三)再者，證人丁○○於本院審理中具結證稱：我跟被告合夥2
    家公司，1 家是車隆堡企業社，1 家是流通公司，我們1 個
    人就各登記為其中1 家的負責人，流通公司的大小事都是被
    告在負責，財務也是，公司的支票、印章都是在被告那邊；
    我跟被告合作時，被告本來就有這2 家公司，當時談的時候
    就是這2 家公司合夥要做音響，沒有特別區分哪一家公司要
    做什麼等語（見本院96年7 月17日審判筆錄第3 、4 、6 頁
    ），足認車隆堡企業社及流通公司確係由被告與證人丁○○
    合夥經營，且該2 家公司之財務均係由被告負責，該2 家公
    司之財務並僅有簡單之區分，資金亦有互相流用之情形。因
    之，車隆堡企業社及流通公司既均係被告與證人丁○○所合
    夥經營，2 家公司之資金並係互通，則被告將證人丙○○、
    杜元蒲匯入流通公司帳戶而屬流通公司所有之款項，用以支
    付流通公司及車隆堡企業社之應付票款，自無何侵占流通公
    司款項之可言。
五、綜上所述，本件與證人丙○○、杜元蒲簽訂汽車買賣合約之
    出賣人即契約當事人既係「流通公司」而非「匯豐公司」，
    則證人丙○○、杜元蒲本於買賣關係將車款匯入上開流通公
    司帳戶後，渠等所匯入之車款自已歸流通公司所有，而被告
    為因應流通公司及車隆堡企業社資金周轉之需，將前開匯入
    流通公司帳戶而屬流通公司所有之車款用以支付流通公司與
    車隆堡企業社之應付票款，自無何侵占之可言。此外，公訴
    人並未舉出任何積極之證據證明被告有將前開流通公司所有
    之車款用以支付個人債務或票款，本院亦查無其他積極證據
    足以證明被告確有公訴人所指業務侵占之犯行，揆諸首開說
    明，自應為無罪之諭知。
據上論斷，應依刑事訴訟法第301 條第1 項，判決如主文。
本件經檢察官黃怡華到庭執行職務。
中　　華　　民　　國　　96　　年　　7 　　月　　31　　日
　　　　　　　　　刑事第十六庭  審判長法　官  白光華
                                      法  官　楊志雄
                                      法  官  曾淑娟
以上正本證明與原本無異。
如不服本判決應於送達後10日內向本院提出上訴狀
                                      書記官  林伯文
中　　華　　民　　國　　96　　年　　7 　　月　　31　　日
